【裁判字號】    91,交聲,1650
【裁判日期】    920321
【裁判案由】    違反道路交通管理處罰條例聲明異議
【裁判全文】
臺灣臺北地方法院交通事件裁定                  九十一年度交聲字第一六五號
    異議人即
    受處分人  甲○○
右列異議人即受處分人因違反道路交通管理處罰條例案件，對於臺北市交通事件裁決
所中華民國九十一年十一月五日所為之處分（原處分案號：北市裁三字第駕裁２２－
ＡＢＹ５１５２８７號），聲明異議，本院裁定如左：
    主      文
原處分撤銷。
甲○○不罰。
    理      由
一、按交通警察掣單舉發違反道路交通管理處罰條例所列之違規事實，本質上固為行
    政處分，係公務員基於職務上之權力，依法就特定之具體事件所為之具公法上效
    果之單方面行政行為，但此所謂公務員為公法上行為具有公信力之原則，不僅該
    行政行為所本之事實非與證據或常理不符，且其形式上須為正確無誤者，該行政
    行為方可被推定為真正，其據以依法處分之事實認定乃得認為正確無誤。
二、本件原處分機關裁決意旨無非以：受處分人即異議人甲○○於九十一年九月二十
    九日二十三時二十三分騎乘車號ＡＺＭ—９３２號重型機車，在臺北市○○路、
    敦化南路圓環即燈號管制路口遇紅燈右轉，經警攔停，並以異議人有違反道路交
    通管理處罰條例第五十三條行為，當場掣單舉發，嗣異議人於舉發通知單上所載
    應到案日期前向原處分機關提出申訴，經原處分機關請舉發機關調查結果，仍認
    異議人確有前揭違規事實，原處分機關乃依道路交通管理處罰條例第五十三條裁
    處異議人罰鍰新臺幣一千八百元，併依同條例第六十三條第一項第三款規定，記
    違規點數三點。異議意旨略以：（一）異議在本件舉發時、地，越過停止線時，
    見燈號變為黃燈，乃加速通號過，並未違規，詎二名警員攔停異議人，稱異議人
    紅燈右轉，隨在異議人後面三名機車駕駛人亦被攔停，均遭相同事由舉發；（二
    ）異議人在舉發時、地向舉發警員質疑時，警員竟稱圓環燈號皆為同步，對異議
    人稱可以自己去量量燈號是否同步，足認舉發警員亦未目擊異議人及前開各名機
    車駕駛人有無紅燈右轉之行為等語。
三、經查：（一）本件舉發機關雖未提出採證照片或錄影帶供查，而警員之舉發非不
    足以推定為真正，但此所謂公務員為公法上行為具有公信力之原則，不僅該行政
    行為所本之事實非與證據或常理不符，且其形式上須為正確無誤者，該行政行為
    方可被推定為真正，其據以依法處分之事實認定乃得認為正確無誤，本件舉發警
    員即證人曹國雄雖經本院合法傳喚而未到庭陳述，但於臺灣臺中地方法院九十一
    年度交聲字第九九一號審理中，已到庭證稱舉發警員當時站在本市○○路○段九
    十一巷口，面對內環路口，看到燈號轉變為紅燈後，才回頭看有無違規，黃燈轉
    變紅燈約有二至三秒時間，如果在臺北市上班的人應該知道遇到黃燈減速慢行，
    停、看及禮讓行人等語，業經該院於九十一年十二月十七日庭訊時，訊明無訛，
    有前揭裁定書影本一份，在卷可查，足認該舉發警員當時確未目擊燈號轉換，僅
    以燈號同步轉換為由，推斷異議人在舉發時、地有違規行為；（二）再佐以證人
    陳嘉儀於本院審理中證稱其機車在案發時、地尚在本件異議人之後，亦未有何紅
    燈右轉之情形等語，已經臺灣臺中地方法院交通法庭查證明確，乃撤銷原處分，
    裁定不罰，並有該院九十一年度交聲字第九九一號裁定書影本可佐，足認異議人
    辯稱在舉發時、地並無紅燈右轉情形等語，尚非無據。本件既無他更明確之科學
    證據可作具體情況之判斷，無從據以認定其處分之事實正確無誤，自難遽認異議
    人確有在舉發時地違規停車等事實。
四、綜上所述，原處分機關所認定異議人有違反道路交通管理處罰條例之行為，其所
    本以裁罰之證據資料，不足以排除異議人並未違規之高度可能性或確認其所認定
    之違規事實，且堪認定原處分機關於九十一年十一月五日北市裁三字第駕裁２２
    －ＡＢＹ５１５２８７號處分所據以裁罰之舉發事實，恐有違誤，本件查無其他
    積極證據足以證明異議人有原處分機關所認定之前開違規行為，自應另為對異議
    人有利之認定，原處分機關對異議人為前開裁決，即難認為允當，均應由本院將
    原處分撤銷，改諭知異議人不罰，以資適法。
五、據上論斷，應依道路交通案件處理辦法第二十條前段，裁定如主文。
中      華      民      國    九十二    年      三      月    二十一    日
                                    臺灣臺北地方法院交通法庭
                                        法  官  黃程暉
右正本證明與原本無異
如不服本裁定應於送達後五日內向本院提出抗告狀
                                        書記官  張華瓊
中      華      民      國    九十二    年      三      月    二十五    日


司法院資訊處製作；財團法人民間司法改革基金會備份。
